臺灣高等法院臺中分院刑事判決　　　　　　　　　　九十三年度上易字第八三○號
　　上　訴　人
　　即　被　告　戊○○
右上訴人因竊盜案件，不服臺灣彰化地方法院九十二年度易字第一四二九號中華民國
九十三年四月八日第一審判決（起訴案號：臺灣彰化地方法院檢察署九十二年度偵字
第五一四一號），提起上訴，本院判決如左：
      主  文
原判決撤銷。
戊○○共同竊盜，處有期徒刑參月，如易科罰金，以參佰元折算壹日。
      事  實
一、戊○○前於民國八十八年間因過失致死案件，經本院判處有期徒刑四月，緩刑五
    年確定，詎戊○○在緩刑期間仍不知謹慎其行，竟與甲○○（經台灣彰化地方法
    院另案判處有期徒刑一年二月，現由本院另案審理中）共同基於意圖為自己不法
    所有之犯意聯絡，由甲○○提供ＫＡＴＯ三○○型挖土機一部，並先行於九十二
    年六月三日前某時載運至丙○○所有之彰化縣二林鎮○○段萬興小段四一五之二
地號土地停放，再於同日中午時分打電話通知戊○○，戊○○乃於同日下午四、
    五時許至前開地點，駕駛挖土機下手竊取前開土地上之砂土（造成直徑一點八公
    尺、深一點五公尺之坑洞）得手。嗣於同日晚上八時許，適受託管理前開土地之
    丁○○駕車經過該處，發現戊○○在前開土地竊取砂石，隨即報警處理，始查悉
    上情。
二、案經彰化縣警察局二林分局報告臺灣彰化地方法院檢察署檢察官偵查起訴。
      理  由
一、訊據上訴人即被告戊○○（以下稱被告）固不否認彰化縣二林鎮○○路萬興小段
    四一五之二地號土地（以下稱系爭土地）上之坑洞係伊所挖掘，惟矢口否認有何
    竊盜犯行，辯稱：我是受僱於甲○○去開挖土機整地的，他（指甲○○）叫我把
    雜草弄平就好，但是我到現場看，覺得不對，所以只有挖一下就停住了。那是因
    為路和田有一段差距，路比較高，所以我是為怕把旁邊弄壞，所以先挖一點鋪路
    ，然後才把挖土機開下去，我就打電話給甲○○說地點在哪裡，但是他說他人在
    醫院，沒有辦法到場，我就說那就等他明天來再說，然後我就回家了云云。經查
    ：
（一）系爭土地為丙○○所有，且確遭被告駕駛ＫＡＴＯ三○○型挖土機挖一坑洞（
      直徑一點八公尺、深一點五公尺），已據證人即系爭土地之管理人丁○○到庭
      結證明確，並有現場圖、現場照片六張、地籍圖謄本、土地登記謄本等件可資
      佐證（參見偵卷第十一頁、十三至十六頁及七十八頁），被告對此亦不爭執，
      是前開事實，已堪認定。
（二）被告先於警詢時坦承：係甲○○要伊去開挖的，至於何用途，伊並不清楚，伊
      並未經過地主之同意等語，於偵查中改稱：甲○○要伊把土地上的雜草除平，
      現場的坑洞是伊要看地質的鬆軟度云云，復於原審供稱：甲○○要伊整平土地
      ，甲○○說其購地要測量，伊挖土係因為該土地有落差，要先挖旁邊的土來補
      ，挖土機才能通行云云；觀之被告在警員初詢時，已坦承受甲○○僱用，駕駛
      挖土機在系爭土地挖土，未曾提及伊挖掘坑洞之目的係測試土質鬆軟度、整地
      、或因地勢落差須挖土填補利於挖土機通行等情，是被告前後說詞不一，已難
      遽採。且被告受僱將土地上之雜草整平，何以會造成深一點五公尺之坑洞，亦
      與其受僱之工作內容差距甚大，足證被告前開測試地質鬆軟度、利於挖土機通
      行之辯詞，俱屬臨訟杜撰飾卸之詞，不足採信。而甲○○則在警詢、偵查時供
      稱：因為伊要整理自己的地，伊在九十二年六月三日打電話僱請被告在該地整
      理，是挖土機放錯地方，才將別人土地當做自己土地，伊的土地距離約三百公
      尺等語，然經原審以證人身分傳喚其作證，則結證稱：伊打電話告訴被告挖土
      機已經放置在該處，該處有一虹橋，伊請被告向南邊，土地上有一間房子，伊
      要被告將草除掉，把地填平。伊在該處並沒有土地，是一個住在高雄的地主打
      電話委託伊的，伊之前有去過該土地看過等情（見原審九十三年三月二十五日
      審判筆錄第三至五頁）；證人甲○○先則諉稱自己有一塊土地在該處要整地，
      係被告不小心挖錯土地，繼之則改稱姓名不詳居住高雄之地主委託其整地，伊
      並無土地在系爭土地附近，則證人甲○○並無購買土地，亦無土地在系爭土地
      附近之事實，業據其證述明確，其警詢、偵查所供，顯非實情。再者，證人甲○○固於原審證稱受姓名不詳居住高雄之地主委託整地，然證人甲○○無法指
      出該地主之姓名，亦未能提出相關證據證明前開委託之情，復在警詢、偵查時
      均諉稱自己購地、整地云云，則證人甲○○是否有受託整地之事實，已非無疑
      ；況證人甲○○自承其曾親至受託整地之土地，則其為整地而使用之機具自應
      放置在受託整地之土地上備用，然證人甲○○卻將之置於系爭土地旁，實有悖
      常情，證人甲○○復稱因拖車太大無法進入云云，衡之證人甲○○既已至現場
      勘察過，對於該地之地理環境當有一定之認識，應使用何種機具亦應事先規劃
      ，並選擇適當者為是，何以明知拖車無法將前述ＫＡＴＯ三○○型挖土機載運
      至現場，竟不另覓適合之機具？亦易啟人疑竇，由此益徵證人甲○○所稱本件
      係被告挖錯地點云云，無非事後卸責之詞，不足採信，其具有不法所有之意圖
      及竊盜之犯意甚明。
（三）而被告於原審辯稱：甲○○告知要整的土地就是挖土機停放之地點，伊以為系
      爭土地就是甲○○所指之土地，後來因為害怕挖錯土地，有打電話給甲○○要
      求指明云云，然證人甲○○於原審卻證述：伊告訴被告土地在挖土機往南邊，
      有一個房屋的土地，伊沒有說是挖土機停放之地點，且伊當日也沒有接獲被告
      詢問確實地點之電話等語（見原審九十三年三月二十五日審判筆錄第四頁）；
      本件倘確為一時疏忽挖錯土地之事件，被告當無在事後設詞掩飾其行之必要，
      且被告所供關於證人甲○○打電話僱用其整地之內容即施作之機具放置之地點
      是否即為工作地點，竟與證人甲○○之證述有甚大之出入，顯見二人均為圖卸
      刑責而互相推諉至為明顯。被告於原審復稱：甲○○是第一次僱請伊開挖土機
      ，伊發現土地上之房屋與證人甲○○描述的不相同，伊以前有挖錯的經驗，所
      以打電話向甲○○請其確認云云（見原審九十三年二月六日準備程序筆錄第三
      頁、九十三年三月二十五日審判筆錄第十四頁），依被告前開所陳，其係至系
      爭土地開始挖掘後，發現土地上之房屋與證人甲○○描述之情況不符，為求慎
      重，遂致電證人甲○○並立即停止繼續工作，然被告迭於警詢、偵查及原審審
      理時均供稱證人甲○○告知挖土機停放地點即為整地之位置（該處草很長），
      從未提及證人甲○○描述整地地點有房屋、何種房屋乙情，況被告既第一次受
      僱甲○○，以前復有挖錯土地之經驗，被告倘甚為擔心再次挖錯第三人之土地
      ，自應更加謹慎，尤無在證人甲○○僅粗略告知工作地點之情況下，率爾應允
      立即前往工作，被告執此置辯，無非附合證人甲○○於原審證述之說詞，足認
      被告對於本件竊盜犯行，確與證人甲○○有犯意之聯絡及行為之分擔。證人甲○○於本院證稱：那天我人在秀傳醫院，我也確實有買一塊地在那裡，我請被
      被開挖土機過去整地，但是我不知道被告人在哪裡，也不知道他有沒有開錯，
      被告當時打電話來，叫我過去看地點在哪裡，那時候約下午四點多，但是我人
      不能過去，被告就說不然就明天再作，不過事先我有告訴被告地點，但是沒有
      帶他到現場去看，我以為被告已經知道地點了，我不可能叫被告去偷竊砂石云
      云（見本院卷第三八頁）。惟證人甲○○於原審證述被告並未打電話給伊，已
      如前述，其於本院所述，顯係配合被告而為迴護之詞，自難作為被告有利之證
      明。
（四）另證人丁○○於本院證稱：那天六點多左右，我就看到土地上被挖一個大洞，
      田上的東西也被推掉，然後我就去報案，但是我到現場的時候，已經沒有人在
      那裡，挖土機從我的土地開一條路進去裡面挖了一個大洞，所以我就報警照相
      。：：我到現場看的時候，有一台挖土機，沒有卡車，但是我看到的時候，有
      看到挖土機在挖，只是我不敢靠近過去看是誰，本來那裡沒有路的，就是被挖
      土機挖出一條路，後來被告有說他挖錯了，但是被告所說的地點和我這裡的方
      向完全不同，而且要經過一條溪和別人的土地等語（見本院卷第三七、三八頁
      ）。由此可見，被告與甲○○，顯係蓄意挖取該處之砂石，確有為自己不法所
      有之意圖，被告所辯係事後卸責之詞，並不足採，從而本件事證已明，被告竊
      盜犯行，洵堪認定，應予依法論科。
二、核被告所為，係犯刑法第三百二十條第一項之竊盜罪。起訴書所載所犯法條原為
    刑法第三百二十一條第一項第三款，然業據公訴檢察官於原審行準備程序時當庭
    更正起訴法條為刑法第三百二十條第一項，原審並就更正後之起訴法條告知被告
    （見原審九十三年二月六日準備程序筆錄），本件起訴法條既經更正，自無變更
    起訴法條之問題，併予敘明。被告與甲○○就本件竊盜犯行有犯意聯絡及行為分
    擔，為共同正犯。原審以被告罪證明確，予以論罪科刑，固非無見，惟查被告所
    犯情節，尚非鉅大，原審量刑，稍嫌過重，被告上訴否認犯罪，固無可取，原判
    決既有可議，仍屬無可維持，應予撤銷改判。爰審酌被告係受僱於甲○○，及其
    犯罪之動機、目的、手段、對被害人土地造成之損害尚非鉅大，仍未賠償被害人
    之損失等一切情狀，量處如主文第二項所示之刑，並諭知易科罰金之折算標準。
據上論結，應依刑事訴訟法第三百六十九條第一項前段、第三百六十四條、第二百九
十九條第一項前段，刑法第二十八條、第三百二十條第一項、第四十一條第一項前段
，罰金罰鍰提高標準條例第一條前段、第二條，判決如主文。
本案經檢察官乙○○到庭執行職務。
中      華      民      國      九十三      年     九     月    十六    日
                                   臺灣高等法院臺中分院刑事第五庭
                                         審判長法  官  袁  從  楨
                                               法  官  姚  勳  昌
                                               法  官  郭  同  奇
右正本證明與原本無異。
不得上訴。
                                               書記官  陳  玫  伶
中     華     民     國     九十三     年      九      月     十七      日
附錄論罪科刑法條
附錄本案論罪科刑法條全文：
中華民國刑法第三百二十條第一項
意圖為自己或第三人不法之所有，而竊取他人之動產者，為竊盜罪，處五年以下有期
徒刑、拘役或五百元以下罰金。
                                                                        Ｆ
